【裁判字號】    99,抗,1647
【裁判日期】    991209
【裁判案由】    假扣押聲明異議
【裁判全文】
臺灣高等法院民事裁定                  99年度抗字第1647號
抗  告  人  鄭永標
上列抗告人因與相對人陳銀霖間假扣押事件，對於中華民國99年
9月24日臺灣板橋地方法院99年度執事聲字第311號裁定提起抗告
，本院裁定如下：
    主  文
抗告駁回。
抗告訴訟費用由抗告人負擔。
    理  由
一、按債權人聲請假扣押應就其請求及假扣押之原因予以釋明，
    其釋明如有不足，而債權人陳明願供擔保或法院認為適當者
    ，法院得定相當之擔保，命供擔保後為假扣押，民事訴訟法
    第526條第1、2項定有明文。又所謂假扣押之原因，依同法
    第523條第1項規定，係指有日後不能強制執行或甚難執行之
    虞而言。又釋明事實上之主張者，得用可使法院信其主張為
    真實之一切證據，同法第284條前段亦定有明文。是請求及
    假扣押之原因，債權人如未先為釋明，縱就債務人所應受之
    損害陳明願供法院所定之擔保者，亦不得命為假扣押 (最高
    法院94年度台抗字第156號裁定參照)。
二、本件抗告人在原法院聲請意旨略以：伊為太子窯業股份有限
    公司（下稱太子窯業公司）前法定代理人鄭護然之繼承人，
    鄭護然於民國87年2月22日死亡後，其所有不動產(下稱系爭
    不動產)遭銀行聲請法院予以查封拍賣，相對人以承受系爭
    不動產為由，要求伊配合簽發發票日為96年2月28日，金額
    為新台幣（下同）1,850萬元，到期日為97年2月28日之本票
    1紙(下稱系爭本票)交付相對人收執，相對人則先交付350萬
    元予伊，餘款1,500萬元並允諾將於系爭不動產辦畢所有權
    移轉登記後再行給付。嗣相對人持系爭本票向原法院聲請本
    票裁定(97年度票字第2245號)，並持該裁定參與系爭不動產
    拍賣之分配程序，復以3億4,296萬6,000元(應係2億8,696萬
    6,000元之誤載─見本院卷5頁)之價格承受系爭不動產，並
    於99年4月27日辦畢所有權移轉登記，是伊自得請求相對人
    給付1,500萬元。惟經伊向相對人催討，相對人均置之不理
    ，伊已對相對人提出刑事詐欺告訴，因相對人尚積欠第三人
    金錢，頃聞債務人欲將系爭不動產脫產，致伊之債權有日後
    不能強制執行或甚難執行之虞，爰聲請准許就相對人之財產
    ，於1,500萬元之範圍內為假扣押，並陳明願供擔保以補釋
    明之不足等情，並提出原執行法院民事執行處99年2月10 日
    板院輔96執正字第85859號函文、原執行法院99年1月19日分
    配表、土地登記謄本、刑事告訴狀、本票裁定確定證明書等
    件為證（見原法院司裁全字卷3至10頁；原法院執事聲字卷7
    至12頁）。原法院司法事務官認抗告人並未釋明假扣押之原
    因，而作成駁回抗告人聲請之處分(99年度司裁全字第2023
    號)。相對人聲明不服，提出異議，復經原法院以其異議為
    無理由，而裁定駁回其異議。
三、抗告意旨雖以：伊聲請假扣押之理由，即係以相對人就系爭
    本票部分，僅給付伊350萬元，尚積欠伊1,500萬元迄未給付
    ，因系爭不動產已移轉登記於相對人名下，伊自得向相對人
    請求給付1,500萬元，惟相對人置之不理，伊聲請對其財產
    為假扣押，於法無違，且相對人遭債權人提出刑事告訴後，
    即積極登廣告及委託出售系爭不動產，顯然已作脫產之準備
    云云，並提出售屋廣告1紙以為釋明（見本院卷9頁)。惟查
    ，抗告人主張伊對相對人享有1,500萬元債權，迄未受償云
    云，固提出上開原執行法院函文、分配表、土地登記謄本、
    刑事告訴狀、本票裁定確定證明書為證，然經核上開主張及
    證據資料均屬其就對相對人之本案請求予以釋明，與其日後
    有何不能強制執行或甚難執行之虞之假扣押原因全然無涉。
    至抗告人所提出之售屋廣告1紙，經核係屬網路資訊，其上
    並未記載刊登者之姓名，已難遽認係由相對人所刊登。再參
    酌該廣告右下方記載：「有效期限0000-00-00」，顯見該廣
    告之刊登日期係在98年10月2日以前，然查，原執行法院係
    於99年4月6日始命相對人繳清其所承受之系爭不動產價金，
    嗣經相對人繳清價金後，始於99年4月27日辦畢系爭不動產
    之所有權移轉登記等情，有原執行法院99年4月6日板院輔96
    執正字第85859號執行命令(見本院卷11頁)及上開土地登記
    謄本可稽，尤難認相對人在取得系爭不動產所有權之前即刊
    登上開售屋廣告。是上開售屋廣告顯不足據以認定抗告人已
    就假扣押之原因予以釋明。依首揭說明，仍不生供擔保以補
    釋明不足之問題。從而，原裁定駁回抗告人之異議，並無不
    合。抗告人執前詞指摘原裁定不當，聲明廢棄，為無理由，
    應予駁回。
四、爰依民事訴訟法第495之1第1項、第449條第1項、第95條、
    第78條，裁定如主文。
中    華    民    國    99    年    12    月    9    日
                    民事第十二庭
                        審判長法  官  吳謀焰
                              法  官  李昆曄
                              法  官  許紋華
正本係照原本作成。
本裁定除以適用法規顯有錯誤為理由外，不得再抗告。如提起再
抗告，應於收受後10日內委任律師為代理人向本院提出再抗告狀
。並繳納再抗告費新台幣１千元。
中    華    民    國    99    年    12    月    9     日
                              書記官  廖逸柔

司法院資訊處製作；財團法人民間司法改革基金會備份。
